【裁判字號】    90,交訴,5
【裁判日期】    900628
【裁判案由】    業務過失致死
【裁判全文】
臺灣屏東地方法院刑事判決                              九十年度交訴字第五號
    公  訴  人  臺灣屏東地方法院檢察署檢察官
    被      告  甲○○
右列被告因業務過失致死案件，經檢察官聲請簡易判決處刑（八十九年度偵字第五二
五四號），本院認為不宜以簡易判決處刑，改依通常程序審理，茲判決如左：
    主  文
甲○○從事業務之人，因業務上之過失致人於死，處有期徒刑陸月，如易科罰金，以
參佰元折算壹日，緩刑貳年。
    事  實
一、甲○○為營業貨櫃車之司機，係從事業務之人，其於民國八十九年九月十四日上
    午九時四十五分許，駕駛車號ＸＰ─八九八號貨櫃車沿屏東縣萬丹鄉○○○○○
    道由西向東行駛，行經該路萬里香小吃部前路段時，本應注意行車超越時應與前
    車保持半公尺以上之安全間隔，而依其智識能力及依當時天候為晴天、光線良好
    、該路段路面乾燥並無缺陷，亦無障礙物、視距良好等情況，並無不能注意之情
    形，適黃明義騎乘車號ＹＮＢ─００三號輕型機車亦同方向違規行駛該處路段之
    快車道上，甲○○竟疏未注意與黃明義之車輛保持安全間隔，貿然超車，該貨櫃
    車之貨櫃架右後輪遂與黃明義所騎機車發生擦撞，黃明義因而人車倒地，頭部被
    右後輪碾過，導致腦實質脫出、頭顱骨破裂而當場死亡。甲○○於肇事後犯行未
    被偵查機關發覺前，即委人報案，留在現場，向前來處理車禍事宜之員警坦承肇
    事並接受裁判。
二、案經屏東縣警察局屏東分局報請臺灣屏東地方法院檢察署檢察官聲請以簡易判決
    處刑，經本院改依通常程序審理。
    理  由
一、訊據被告甲○○固坦承有在上開時、地發生車禍，致被害人黃明義死亡之事實，
    惟辯稱：肇事地點路旁有停一台吊車，黃明義可能要閃避該吊車才駛入伊車道內
    ，並撞及伊貨櫃車之後輪，伊當時係直行並非超車，自無從防範，並無過失可言
    等語。惟查：(一)被告如何於上開時地駕駛貨櫃車超車不當撞及被害人黃明義至黃
    明義當場死亡之事實，已據被害人家屬黃麗珠指訴甚詳，並有道路交通事故調查
    報告表一份、現場照片十二幀等在卷可稽，而被害人黃明義因本件車禍致死，並
    據臺灣屏東地方法院檢察署檢察官督同法醫師相驗屍體屬實，製有勘驗筆錄、相
    驗屍體證明書、驗斷書在卷可參。(二)被告肇事前之車速為四十公里，已據其供述
    明確（見八十九年九月十四日警訊筆錄）。而被害人黃明義為六十七歲之老人，
    所騎者又係輕型之老舊機車，一般而言，應無自後追撞時速高達四十公里之貨櫃
    車之可能，另被告雖指稱肇事地點旁停有吊車，被害人要閃避該吊車才衝入其車
    道云云，然此為構成車禍之重要事實，被告係職業司機為何未記錄吊車之車牌或
    其他特徵交予警方處理？況依照片及各項資料，並無證據可證明有該吊車之存在
    ，自不能以此認定被害人係為閃避吊車而衝入快車道以致撞及貨櫃車之事實。(三)
    依道路交通事故調查表之事故現場圖所示，被告之貨櫃車左斜停於外側車道，右
    後輪距快慢車道分道線零點七公尺，車後遺留有煞車痕二道，貨櫃拖架右後輪有
    擦撞痕跡，而被害人之機車順向左倒於快慢車道分道線上，車後於外側車道遺有
    由斜刮地長一點一公尺，起點距分道線零點四公尺，益見被告駕駛上開貨櫃車超
    越被害人之機車時並未與被害人之機車左側保持半公尺以上之安全間隔，被告上
    開辯解，顯非實情。(四)按汽車行車超越時，應與前車左側保持半公尺以上之間隔
    超過，道路交通安全規則第一百零一條第五款後段定有明文。本件被告行車超越
    時，車側旁未與其他車輛保持安全車距，即貿然超越，因而與被害人黃明義所騎
    機車發生擦撞而肇事，被告確有違反上述安全規則至明；復依道路交通事故調查
    報告表記載並證人陳延專即現場處理員警證述，當時天候為晴天、視線清楚、該
    路段路面乾燥並無缺陷、視距良好、車流量很多之情況，再參以被告係職業司機
    ，駕駛技術應優於常人，且其從事貨櫃車司機已有二十四年，開車經驗豐富，若
    稍加注意，應可輕易避免車禍發生，可見被告當時於主、客觀情形上均無不能注
    意之情事，竟疏未注意，其車側旁未與其他車輛保持安全車距即貿然超車，以致
    肇事致人死亡，被告就本件事故之發生顯有過失，本件經送鑑定及覆議結果均認
    定被告超越時未保持安全間隔擦撞右側機車為肇事原因而有過失責任，此有臺灣
    省高屏澎地區車輛行車事故鑑定委員會高屏澎鑑字第八九一六０六號鑑定意見書
    及臺灣省車輛行車事故覆議鑑定委員會府覆議字第九００七一四號覆議意見書在
    卷可稽，益證被告確有過失責任。又被害人黃明義駕駛機車行駛快車道擾亂行車
    秩序，亦有違反道路交通安全規則第一百二十四條第三項之規定，顯然有過失責
    任，上開覆議意見書之認定其行使快車道僅有行政違規而無過失責任，尚有未洽
    ，仍應以原鑑定意見較為可採，併此指明，其二人之過失行為既併合本件車禍發
    生之原因，被告之過失責任仍不因此抵免或解免，又被害人之死亡係因被告之過
    失行為所致，二者間復有相當因果關係，事證明確，被告犯行應堪認定。
二、查被告甲○○係營業貨櫃車之司機，平日以駕駛貨櫃車為業，係從事駕駛業務之
    人，業據被告供明在卷，其於執行業務中致人死亡，故核其所為，係犯刑法第二
    百七十六條第二項之業務過失致死罪。被告肇事後於未被偵查機關發覺前，即向
    前來處理車禍事宜之警員自首及接受裁判，已據其供述明確，並經證人即前來處
    理車禍事宜之警員陳延專結證屬實，應依刑法第六十二條前段之規定，減輕其刑
    。爰審酌被告素行、品行、過失情節、被害人亦同有過失責任及已與被害人家屬
    達成和解，賠償損害，並參考公訴人求刑意旨等一切情狀，量處如主文所示之刑
    ，並諭知易科罰金之折算標準。又查被告五年以內未曾受有期徒刑以上刑之宣告
    ，此有臺灣屏東地方法院檢察署刑案查註記錄表及臺灣高等法院被告全國前案紀
    錄表各一份附卷可按，經此教訓，應知所警惕，而無再犯之虞，本院認其所受之
    宣告刑以暫不執行為適當，併諭知緩刑二年，以啟自新。
三、又被告行為後，刑法第四十一條業於九十年一月十日修正公布，同年一月十二日
    生效，修正後之刑法第四十一條第一項前段規定：犯最重本刑五年以下有期徒刑
    以下之罪，而受六個月以下有期徒刑或拘役之宣告，因身體、教育、職業、家庭
    或其他正當事由，執行顯有困難者，得以一元以上三元以下折算一日。此與原先
    之刑法第四十一條規定已有不同，本件前後相較，自以修正後得易科罰金之規定
    對行為人較為有利，依刑法第二條第一項前段之規定，自應適用修正後之刑法第
    四十一條第一項前段之規定，諭知易科罰金及其折算之標準，併予敘明。
據上論斷，應依刑事訴訟法第四百五十二條、第二百九十九條第一項前段，刑法第二
百七十六條第二項、第六十二條前段、第二條第一項前段、第四十一條第一項前段，
罰金罰鍰提高標準條例第一條前段、第二條，判決如主文。
本案經檢察官蔣忠義到庭執行職務。
中      華      民      國      九十      年      六    月    二十八    日
                                      臺灣屏東地方法院刑事第三庭
                                          審判長法  官  黃國永
                                                法  官  陳姵君
                                                法  官  余德正
右正本證明與原本無異。
對於本判決如有不服應於收受送達後十日內向本院提出上訴書狀上訴於台灣高等法院
高雄分院並按他造當事人之人數附具繕本。
                                                書記官  曾文玲
中      華      民      國      九十      年      六    月    二十八    日
附錄本判決論罪之法條：
刑法二百七十六條第二項
從事業務之人，因業務上之犯前項之罪者，處五年以下有期徒刑或拘役，得併科三千
元以下罰金。


司法院資訊處製作；財團法人民間司法改革基金會備份。
